【裁判字號】    98,消債抗,536
【裁判日期】    981111
【裁判案由】    聲請更生程序
【裁判全文】
臺灣高雄地方法院民事裁定           98年度消債抗字第536號
抗  告  人  甲○○
上列抗告人因聲請更生程序事件，對於本院98年度審消債更字第
504號裁定提起抗告，本院裁定如下：
    主  文
抗告駁回。
抗告程序費用新台幣壹仟元由抗告人負擔。
    理  由
一、抗告意旨略以：伊於民國95年5月9日已參加銀行公會所辦理
    之一致性協商且簽有還款協議書在案，抗告人既已參與前開
    一致性協商，即不符參與消費者債務清理條例所規定之前置
    協商之條件，亦無不符消費者債務清理條例第151條第1項之
    規定。原審逕以抗告人未依前開條例與最大債權銀行國泰世
    華銀行進行前置協商，認伊更生之聲請不合程式而駁回，尚
    有違誤，爰依法提起抗告，請求廢棄原裁定，准允抗告人更
    生。
二、按「為使負債務之消費者得依本條例所定程序清理其債務，
    以調整其與債權人及其他利害關係人之權利義務關係，保障
    債權人之公平受償，謀求消費者經濟生活之更生及社會經濟
    之健全發展，特制定本條例。」、「債務人不能清償債務或
    有不能清償之虞者，得依本條例所定更生或清算程序，清理
    其債務」，消費者債務清理條例第3 條定有明文，是消費者
    債務清理條例之立法，其中心思想乃認陷於經濟上困境之消
    費者若任其於惡性循環之債務窘境中自生自滅，其將衍生嚴
    重之社會問題，致難以維持安定之社會經濟秩序，故有予之
    分別情形依更生或清算之程序清理其債務之必要，藉以妥適
    調整其與各相關債權人等間之權利義務關係，以謀求消費者
    經濟生活之更生機會，從而健全社會經濟發展，惟私法上之
    債之關係，係以當事人間之信賴關係為基礎，為社會經濟組
    織之重要支柱，故當事人於以法律行為追求自己之利益之際
    ，亦應顧及對方之利益，並考量債權債務在社會上之作用，
    本於誠實及信用之原則，行使其債權及履行其債務，故債務
    人之消費者欲以上開條例為其所負義務之調整者，自應本於
    誠信原則之本旨，僅在其不能清償債務或有不能清償之虞而
    使其陷於經濟上之困境時始得准許之，以避免其藉此善意之
    立法而惡意圖謀減免債務，致使社會陷於道德之危險，並因
    此使信用緊縮而造成社會經濟之動盪。
三、查本件抗告人於原審提出更生之聲請，雖主張：其有不能清
    償債務情事，前已提出債權人清冊，以書面向最大債權金融
    機構請求共同協商債務清償方案，協商成立，惟因不可歸責
    於聲請人之事由致履行原協商內容顯有重大困難，且其無擔
    保或無優先權之債務總額未逾1,200 萬元，復未經法院裁定
    開始清算程序或宣告破產，爰聲請更生等語。惟查：
（一）抗告人雖曾依照中華民國銀行公會會員辦理消費金融案件
      無擔保債務協商機制與金融機構成立協商，然債權人清冊
      所列目前之最大債權銀行國泰世華銀行之信用貸款及信用
      卡債權未參與該次協商，是本件抗告人聲請更生，顯未遵
      循本條例第151條第1項規定對於金融機構因消費借貸、自
      用住宅借款、信用卡或現金卡契約所負債務與全體債權金
      融機構先行債務協商之機制，經原審分別於98年4月28日
      、同年6月2日以裁定命抗告人於裁定送達後14日內補正申
      請協商證明文件，抗告人並分別於98年5月5日、6月4日收
      受上開裁定，有本院送達證書在卷可憑，然抗告人並未補
      正；其後再經原審於98年7月3日以雄院高民愛三98審消債
      更504號字第31813號函命抗告人於函到10日內補正，抗告
      人於98年7月7日收受上揭本院函文後，迄今均未補正已向
      最大債權銀行申請前置協商之證明文件，亦有送達證書附
      卷可憑。雖抗告人曾向星展銀行聲請一致性方案協商，然
      因此並非消費者債務清理條例第151條第1項所稱之前置協
      商，是本件抗告人聲請更生，顯未遵循本條例第151條第
      1項規定對於金融機構因消費借貸、自用住宅借款、信用
      卡或現金卡契約所負債務與全體債權金融機構先行債務協
      商之機制。
（二）綜上，在抗告人未能提出於消費者債務清理條例公布後，
      已依該條例第151 條第1 項之規定，與全體債權金融機構
      先行債務協商之相關證明文件，是本件抗告人聲請更生不
      合程式，且經原審分別以裁定及通知命補正而未補正，依
      上說明，自應駁回其更生之聲請。原審於調查後駁回抗告
      人更生之聲請，核無不當之處。本件抗告為無理由，應予
      駁回。又抗告人既係因未依原審之補正裁定而為適法之補
      正，而遭程序上予以駁回，已如前述，則抗告人本件聲請
      更生有無理由及應否准許，自無庸再加以審酌，併予敘明
      。
四、據上論結，本件抗告為無理由，依消費者債務清理條例第11
    條第2 項、第15條，民事訴訟法第495 條之1 第1 項、第44
    9 條第1 項、第78條，裁定如主文。
中    華    民    國    98    年    11    月    11    日
              民事第四庭       審 判 長  黃宏欽
                               法    官  郭文通
                               法    官  陳樹村
上為正本係照原本作成。
本裁定不得抗告。
中    華    民    國    98    年    11    月    11    日
                               書 記 官  葉姿敏


司法院資訊處製作；財團法人民間司法改革基金會備份。
